臺灣雲林地方法院交通事件裁定　　　　　　　　　　九十三年度交聲字第一一號
　　移
　　異　議　人　甲○○
右列異議人因違反道路交通管理處罰條例案件，對於移
十六日雲監五字第裁７２－ＫＡＤ１８６８８４號裁決書之處分，聲明異議，本院裁
定如左：
        主  文
原處分撤銷。
甲○○不罰。
        理  由
一、聲明異議意旨略以：異議人於民國九十三年二月十二日二十時六分，途經斗六市
    ○○路時，按照規定繫安全帶，卻於當時被雲林縣警察局交通隊警員攔阻，異議
    人當時以為違反何種交通法規，因此停車打開安全帶，欲下車詢問，說時遲那時
    快，交通警員已站在駕駛座旁邊，並謂異議人未繫安全帶，異議人據理力爭，可
    惜不得警員認同，遂被開立未繫安全帶之違規通知單。異議人於開車途中，依異
    議人之速度及穿著，交通警員應無法辨識異議人有無繫安全帶。本件異議人合理
    懷疑警員開罰單，是對此次攔檢異議人予以合理及合法化。沒有事實根據，光憑
    警員先生目測，無法服人。請撤銷原處分。
二、本件異議人於上述時地，因「行駛道路未繫安全帶」之違規，經警員舉發違反道
    路交通安全處罰條例第三十一條第一項之規定，由移送機關處以罰鍰新臺幣一千
    五百元之事實，有舉發違規通知單、移送機關之裁決書在卷可稽。關於異議人指
    稱其行車當時確實繫有安全帶，是警員舉發錯誤一事，本院判斷如下：
(一)、證人張金標即本件舉發警員到庭證稱：我與同事張經國是在斗六市○○路及明德
    路口發現異議人未繫安全帶，是我發現，我當時是坐在駕駛座旁；我們看到異議
    人車輛時，是在異議人車輛的左手邊，車頭與異議人車頭同方向，我是從擋風玻
    璃看見異議人未繫安全帶，與異議人的距離約十五公尺左右；當時異議人是從公
    理路出來至丁字路口要左轉明德路，左轉之後我們往內側車道超車攔停。由證人
    上述說法，可知舉發警員當時是位於公理路左轉出來後的明德路左側，車尾朝該
    丁字路口。在該處，舉發警員發現異議人車輛左轉出來，自異議人車輛之擋風玻
    璃發現異議人未繫安全帶。惟執勤員警於車尾朝向丁字路口的情況下，能否自車
    內駕駛座旁，望見距離其車後約十五公尺之路口、正處於左轉彎行進中車輛上駕
    駛座之人未繫安全帶，無論在目擊角度、位置、距離、能力上，均值得懷疑。對
    此，異議人當庭亦堅稱：警員一定不是在我左手邊出現，他是從我後面來的，我
    左手邊不可能有車。
(二)、其後，證人張金標更正其說法，證稱：我們當時在明德路分向線右邊第一個車道
    即內側車道上前進，異議人車輛從公理路左轉進入明德路，我們在行進當中發現
    異議人未繫安全帶，我們即尾隨在後面，從明德路內側車道超車攔停。其又證稱
    ：約距離異議人車輛十五公尺處發現異議人未繫安全帶，我看到異議人車輛時，
    異議人車輛要轉彎，已經打方向燈，我們在異議人轉彎處稍微後方，我們是在異
    議人的右邊，異議人左轉，我們是直行。證人張金標並當庭繪製發現異議人車輛
    之現場圖（附卷）。依該現場圖顯示，警員的車輛正直行要進入明德路與公理路
    路口，異議人之車輛則以左轉之方向，正要進入公理路與明德路路口。既然證人
    張金標發現異議人車輛時，是在異議人車輛之右後方（而非其前述的左手邊），
    異議人的車輛又是朝左前方的方向駛去，則坐在駕駛座旁的張金標是如何在異議
    人左轉彎的那一點時間內，自異議人車輛的擋風玻璃望見異議人未繫安全帶，較
    難理解，在目擊角度、位置、距離、能力上，同樣使人生疑。更何況，證人張金
    標證實異議人之駕駛座旁，尚搭載另外一名乘客，惟該名乘客是否繫有安全帶，
    證人張金標卻證稱：沒看清楚。從而，證人張金標即舉發員警是否一望即明異議
    人當時未繫安全帶，法院存疑。
(三)、再者，證人張金標證述以當時之情況，其等必須與異議人的車輛接近垂直的角度
    ，始有可能看清楚異議人的車頭。亦即，兩車車頭須接近垂直的角度，並在適當
    的距離與光線下，張金標始能透過車頭的擋風玻璃，看見異議人是否繫有安全帶
    。則在與異議人車輛接近垂直之路口，若異議人未理會直行的警車強行左轉，信
    舉發員警不至於捨棄異議人「轉彎車未讓直行車先行」之違規，而未以該違規事
    由對異議人提出舉發。但本件卻未見警方有如此動作，證人張金標對此亦無法合
    理說明。因此，異議人所稱：警車是從我後面開來，轉彎時若有車來，我不可能
    衝出去等情，應屬可信。
三、綜上，證人張金標證述內容既不一致、又難以理解，本件舉發異議人未繫安全帶
    之違規，極有可能是屬警員的誤判。從而，異議人主張本件舉發違規有所違誤，
    為有理由。移送機關依據舉發違規通知單對異議人裁罰，即有不當，自應予撤銷
    ，並為異議人不罰之諭知。
四、據上論結，應依道路交通管理處罰條例第八十七條第二項，道路交通案件處理辦
    法第二十條前段，裁定如主文。
中      華      民      國      九十三      年      九    月    二十    日
                                         臺灣雲林地方法院刑事第一庭
                 法  官  侯廷昌
右正本證明與原本無異。
如不服本裁定，應於裁定送達後五日內向本院提出抗告狀。
                                             書記官  馮善詮
中      華      民      國      九十三      年      九    月    二十    日
